【裁判字號】    98,建,75
【裁判日期】    980916
【裁判案由】    給付承攬報酬等
【裁判全文】
臺灣臺中地方法院民事判決                98年度建字第75號
原      告  乙○○
            展均實業有限公司
法定代理人  己○○
上  一  人
訴訟代理人  戊○○
原      告  健宏金屬門窗有限公司
法定代理人  丙○○
兼  上一人
訴訟代理人  甲○○
被      告  金豐富建設股份有限公司
法定代理人  丁○○
上列當事人間請求給付承攬報酬等事件，經本院於民國98年8月
26日言詞辯論終結，判決如下：
    主  文
被告應給付原告乙○○新臺幣陸拾捌萬捌仟柒佰元、原告展均實
業有限公司新臺幣捌拾肆萬貳仟伍佰貳拾元、原告健宏金屬門窗
有限公司新臺幣壹拾貳萬柒仟伍佰元、原告甲○○新臺幣柒拾伍
萬元，及均自民國九十八年七月十九日起至清償日止，按年利率
百分之五計算之利息。
訴訟費用由被告負擔。
本判決於原告乙○○以新臺幣貳拾參萬元、原告展均實業有限公
司以新臺幣貳拾捌萬零玖佰元、原告健宏金屬門窗有限公司以新
臺幣肆萬貳仟伍佰元、原告甲○○以新臺幣貳拾伍萬元供擔保後
，得假執行。但被告依序以新臺幣陸拾捌萬捌仟柒佰元、新臺幣
捌拾肆萬貳仟伍佰貳拾元、新臺幣壹拾貳萬柒仟伍佰元、柒拾伍
萬元為各原告預供擔保後，得免為假執行。
    事實及理由
壹、程序事項
    按法定代理人其代理權消滅者，訴訟程序在有法定代理人或
    得訴訟能力之本人承受其訴訟以前當然停止；又第168條至
    第172條及前條所定之承受訴訟人，於得為承受時，應即為
    承受之聲明。他造當事人，亦得聲明承受訴訟。民事訴訟法
    第170條、第175條定有明文。本件起訴時被告之法定代理人
    為葉佩琪，後於民國98年6月9日變更為丁○○，有被告之變
    更登記卡在卷可憑，原告聲明承受訴訟，經核符合上開規定
    ，應予准許，合先敘明。
貳、實體事項
一、原告訴之聲明：除假執行擔保金額及免假執行部分外，如主
    文所示。
二、原告起訴主張：緣原告等承攬被告位於臺南縣下營鄉之大贏
    家新建宅工程 (下稱系爭建案)，其間承攬之內容為：
  (一)原告乙○○部份
    其承攬系爭建案之油漆工程及防水工程。油漆工程部分：室
    內天花板牆壁8間，每間新臺幣 (下同)58,000 元，合計464
    ,000元，已經完成86%，扣除已付之工程款90,000元，折讓
    5,040元（起訴狀誤載為9,040元），被告尚應給付原告
    304,000元。防水工程部分：屋頂外牆、浴廁平台防水工程
    計600坪，每坪550元，共計330,000元；接縫防水工程計720
    公尺，每公尺60元，共計43,000元；窗角及外牆角防水工程
    計180公尺，每公尺65元，共計11,700元，總計384,700元。
    故被告應給付油漆工程與防水工程總計688,700元。
  (二)原告展均實業有限公司(下稱展均公司)部分
    其承攬系爭建案之水電工程包含：臨時電工程、地坪工程、
    1 樓頂管路工程、2樓頂管路工程、3樓頂管路工程、屋頂管
    路工程、1、2樓穿線工程、隔間工程、追加工程，承攬費用
    共計1,924,020元，扣除被告已付之1,081,500元，被告尚應
    給付842,520元。
  (三)原告健宏金屬門窗有限公司(下稱健宏公司)部分
    其承攬系爭建案之鋁門工程，施作三合一通風門15戶，每戶
    8,500元，故被告應給付127,500元。
  (四)原告甲○○部分
    其承攬系爭建案之泥作工程，包含：外牆部份201,474元、
    內牆部分425,375元、代墊泥作工資70,000元、植筋工資
    10,000元、組工打石工資50,000元，合計756,849元，折讓
    6,849元，故被告尚應給付750,000元。
  (五)原告4人承攬被告系爭建案之油漆、防水、泥作、水電、鋁
    門工程，詎料被告迄今仍未給付已完成工程之款項，爰依承
    攬之法律關係提起本件訴訟。
三、被告則以：原告對主張有利於己之事實，應負舉證責任。而
    原告乙○○提出之估價單無被告公司人員之簽名蓋章、原告
    甲○○無兩造間之承攬合約書、原告4人施作之工程有部分
    尚未完工而未驗收。且被告最近變更法定代理人，對公司業
    務仍不熟悉，是以，仍不能給付原告請求之承攬費用等語，
    資為抗辯，並聲明：原告之訴及假執行之聲請均駁回。如受
    不利之判決，願供擔保，免為假執行。
參、本院得心證之理由
一、原告4人有至系爭建案施作前開承攬之工程、兩造間有承攬
    關係存在等情，有系爭建案上開承攬工程之照片、原告展均
    公司、健宏公司與被告之工程契約書、被告交付原告展均公
    司之5紙支票為證，且為被告所不爭執，堪信其為真實。
二、原告主張承攬被告系爭建案之油漆、防水、泥作、水電、鋁
    門工程，詎料工程完成後被告仍未給付承攬費用等情，惟為
    被告所否認，並以前揭情詞置辯，是本件之爭點為：原告是
    否已完成系爭建案之工程?
  (一)按法律行為，不以法定方式者，無效。但法律另有規定者，
    不在此限；稱承攬者，謂當事人約定，一方為他方完成一定
    之工作，他方俟工作完成，給付報酬之契約。民法第73條、
    第490條第1項定有明文。
  (二)經查，原告乙○○、甲○○係於交付估價單予原告後，始至
    系爭建案施作工程，其2人間雖與被告無承攬合約書，然承
    攬之法律關係，並非必以書面契約為之，以口頭或其他方式
    為之，亦能發生效力，被告既已承認兩造間確有承攬關係存
    在，是以被告徒以原告乙○○、甲○○未提出承攬合約書契
    約等語置辯，即非足取。又原告4人已完成系爭建案之上開
    承攬工程，已據原告乙○○、甲○○、展均實業有限公司到
    庭陳述明確 (見本院98年8月26日言詞辯論筆錄)，並有系爭
    建案承攬工程完工之照片在卷可稽，則被告稱原告4人承攬
    之工程尚未完工而無驗收等語，亦不足採信。
三、綜上所述，原告4人已完成被告系爭建案之油漆、防水、泥
    作、水電、鋁門工程，從而依民法第490條之規定，請求被
    告給付上開工程之承攬費用，為有理由，應予准許。
四、兩造均陳明願供擔保，請准宣告假執行或免為假執行，經核
    均無不合，爰分別酌定相當之擔保金額，予以宣告之。
五、本件事證已明，兩造其餘攻擊防禦方法及未經援用之證據，
    經本院審酌後，核與本件之結論，不生影響，爰不一一贅述
    ，附此敘明
肆、訴訟費用負擔之依據：民事訴訟法第78條。
中    華    民    國    98    年    9     月    16    日
                  民事第三庭    法  官   曹宗鼎
以上正本係照原本作成。
如對本判決上訴，須於送達後20日內向本院提出上訴狀。
中    華    民    國    98    年    9     月    16    日
                                書記官


司法院資訊處製作；財團法人民間司法改革基金會備份。
